臺灣高等法院民事判決 
110年度建上字第21號
上  訴  人  漢邑工程有限公司


法定代理人  廖有利  
訴訟代理人  侯俊安律師
            鍾佳玲  

上  訴  人  偉邦營造股份有限公司

法定代理人  簡向偉  
訴訟代理人  陳建勳律師
            林靜怡律師
訴訟代理人  黃永琛律師
上  一  人
複  代理人  孫誠偉律師
上列當事人間請求給付工程款事件，兩造對於中華民國110年1月
8日臺灣臺北地方法院108年度建字第412號第一審判決各自提起
上訴，本院於111年5月10日言詞辯論終結，判決如下：
    主      文
原判決關於命上訴人偉邦營造股份有限公司給付超過後開第二項
之訴部分及該部分假執行之宣告，暨訴訟費用裁判；均廢棄。
上訴人偉邦營造股份有限公司應於上訴人漢邑工程有限公司提出
「面額新臺幣貳佰玖拾伍萬玖仟叁佰陸拾玖元之工資與材料款發
票」之同時，給付上訴人漢邑工程有限公司新臺幣貳佰玖拾伍萬
玖仟叁佰陸拾玖元。
上開第一項廢棄部分，上訴人漢邑工程有限公司第一審之訴及假
執行之聲請，均駁回。
上訴人偉邦營造股份有限公司其餘上訴、上訴人漢邑工程有限公
司上訴，均駁回。
第一、二審訴訟費用由上訴人漢邑工程有限公司負擔十分之三，
餘由上訴人偉邦營造股份有限公司負擔。
    事實及理由
一、程序方面：
    按「當事人不得提出新攻擊或防禦方法。但有下列情形之一
    者，不在此限：三、對於在第一審已提出之攻擊或防禦方法
    為補充者。六、如不許其提出顯失公平者」，民事訴訟法第
    447條第1項第3、6款定有明文。經查：
　㈠上訴人偉邦營造股份有限公司（下稱偉邦公司）依據兩造間
    約定，以其對於上訴人漢邑工程有限公司（下稱漢邑公司）
    之新臺幣（下同）100萬元借款債權先予扣回，其次為抵銷
    抗辯（見本院卷第46、464、500頁）。漢邑公司反對其提出
    前述抗辯（見本院卷第81頁）。由於偉邦公司係補充原審防
    禦方法，如不許其提出將顯失公平，依前開規定，應准許其
    提出新防禦方法，先予說明。
　㈡漢邑公司主張本件所請求內容為「工資及材料款」即工料款
　　（見本院卷第499頁），偉邦公司亦不爭執漢邑公司自原審
    迄今係請求工料款（見本院卷第269、498-499頁），併此說
    明。
二、漢邑公司主張：偉邦公司前向帝寶工程股份有限公司（下稱
    帝寶公司）承攬新營廠J棟新建工程，嗣於105年8月1日，就
    「帝寶工業新營廠J棟新建工程其中泥作工程」(下稱系爭工
    程)，與伊簽訂工程承攬合約（下稱系爭契約），工程價格4
    79萬6955元，但是採實做實算；兩造就材料項目亦簽立實做
    實算之合約。系爭工程其中「W1-內牆1:3水泥砂漿」工項（
    即水泥粉光工項）數量預定為5,134㎡，然台南市土木技師公
    會鑑定認伊實做數量達11,077㎡，超額5,943㎡之工料款為255
    萬8462元（含稅）。又偉邦公司於106年8月22日申報系爭工
    程竣工，且該廠房已獲發使用執照，自應給付伊保留款140
    萬0907元。再者，偉邦公司事後委請伊修補其他包商工程瑕
    疵及增加工項，應支付點工費用35萬9281元。上開款項共43
    1萬8650元，經催討未果。爰依系爭契約第4條第2項、民法
    第505條第1項之規定，訴請偉邦公司應給付伊431萬8650元
    ，及自起訴狀繕本送達翌日起至清償日止，按年息5%計算之
    利息。並願供擔保請准宣告假執行等語。
三、偉邦公司則以：漢邑公司主張水泥粉光工項面積增加5,134㎡
    ，工料款隨之增加255萬8462元，但是未依系爭契約第16條
    辦理追加，故無從請求此部分工料款；否則請款亦應提出發
    票、相片、營業稅繳款書、營業稅申報書以請款。請領保留
    款140萬0907元，尚需具備保固書與本票。其次，各項泥作
    、粉光均係漢邑公司契約義務，復經台南市土木技師公會鑑
    定現場施作數量為11,077㎡，漢邑公司不得主張另有點工未
    經鑑定，況且點工費未經辦理追加，故漢邑公司無從請求伊
    支付35萬9281元。再者，系爭工程工期為106年8月30日，竟
    於107年8月9日始通過驗收，逾期343天，依系爭契約第6條
    第1項約定，每日以工料總價千分之五計算，懲罰性違約金
    為2598萬8160元，經抵銷後，漢邑公司已無債權。末查，漢
    邑公司向伊借款100萬元未還，伊得自契約款項扣回、抵銷
    等語，資為抗辯。
四、原審就漢邑公司請求，判決：㈠偉邦公司應給付漢邑公司395
    萬9369元，及自108年8月8日起至清償日止，按年息5%計算
    之利息。並分別為准免假執行之諭知。㈡駁回漢邑公司其餘
    請求。漢邑公司上訴與答辯聲明：㈠原判決駁回漢邑公司後
    開第㈡項之訴部分廢棄；㈡偉邦公司應再給付漢邑公司35萬92
    81元，及自起訴狀繕本送達翌日（即108年8月8日）起至清
    償日止，按年息百分之五計算利息；㈢願供擔保請准宣告假
    執行；㈣偉邦公司上訴駁回。偉邦公司上訴與答辯聲明
　　：㈠原判決不利於偉邦公司部分廢棄；㈡上開廢棄部分，漢邑
    公司第一審之訴及假執行之聲請均駁回；㈢漢邑公司上訴駁
    回；㈣如受不利判決，願供擔保請准宣告免為假執行。
五、兩造不爭執事項：（見本院卷第62、91-93頁）
  ㈠兩造於105年8月1日，就系爭工程之工資（工錢）簽訂系爭契
    約，另就材料部分簽定契約（見原審卷第19-67頁契約書
　　、本院卷第269、273頁）。
  ㈡系爭工程之「W1-內牆1:3水泥砂漿」（即水泥粉光工項），
    工料單價為410元/㎡，其中工錢每㎡單價為123元、材料每㎡單
    價為287元（見原審卷第209-211、217-219頁，本院卷第273
    頁）。
  ㈢偉邦公司就系爭工程尚有保留款140萬0907元未給付。
  ㈣對於偉邦公司所提出「偉邦營造股份有限公司工程合約變更
    記錄表㈡」，其上記載「W1-內牆1:3水泥砂漿」（指水泥粉
    光工項）數量為5,134㎡，漢邑公司不爭執其形式真正。依台
    南市土木技師公會鑑定，漢邑公司就水泥粉光施作數量共11
    ,077㎡。（見原審卷217-220頁、本院卷第269-270頁、外放
    鑑定報告）。
　㈤系爭契約第2條第1項約定工期為106年8月30日。帝寶工業新
    營廠J棟新建工程於106年12月8日獲發使用執照（見原審卷
    第20頁契約書、第449頁使用執照）。
六、本件爭點為：㈠漢邑公司得否請求工料款255萬8462元、保留
    款140萬0907元？㈡漢邑公司得否請求點工費用35萬9281元？
    ㈢偉邦公司得否主張遲延完工違約金2598萬8160元？㈣
　　偉邦公司得否以100萬元借款債權扣回、抵銷？㈣漢邑公司請
    款所應提供資料為何？茲就兩造論點分述如下。
七、關於漢邑公司得否請求工料款255萬8462元、保留款140萬09
    07元方面：
　　漢邑公司主張偉邦公司應支付工料款255萬8462元、保留款1
    40萬0907元（見原審卷第435-436頁）。為偉邦公司所否認
　　。經查：
　㈠按「解釋意思表示，應探求當事人之真意，不得拘泥於所用
    之辭句」，民法第98條定有明文。次按解釋意思表示，應探
    求當事人之真意，不得拘泥於所用之辭句，所謂探求真意，
    應從該意思表示所根基之原因事實、經濟目的、一般社會之
    理性客觀認知、經驗法則及當事人所欲使該意思表示發生之
    法律效果而為探求，並將誠信原則涵攝在內，藉以檢視其解
    釋結果對兩造之權利義務是否符合公平正義（最高法院109
    年度台上字第38號判決意旨參照）。
　㈡漢邑公司主張系爭契約是實做實算，施作數量逾5,134㎡，無
    須辦理工程追加手續（見本院卷第270頁）。經查：
　　⑴系爭契約書第1條第2項a.、b.款約定：「2.本工程竣工結
      算按下列第（b）項辦法辦理：a.按總價承包……b.按實做
      數量，依所附承攬明細表內所列之單價結算，對於實做數
      量之計算，雙方如有爭執，概依甲乙雙方現場丈量之數量
      為準…」（見原審卷第20頁）。嗣兩造合意以b款方式計價
      ，亦即按實做數量結算工料款，對於實做數量有爭執則以
      丈量結果為準。
　　⑵偉邦公司主張系爭契約第1條第1項，以及材料訂購單、偉
      邦營造股份有限公司工程合約變更記錄表㈠、㈡、㈢，均約
      定「W1-內牆1:3水泥砂漿」（即水泥粉光工項）數量為5,
      134㎡。是以超過此一數量應依系爭契約第16條辦理工程追
      加，始可請款云云（見本院卷第270、470-471頁、原審卷
      第31-33、209-219頁）。然而，兩造就系爭契約之計價原
      則已於第1條第2項b款明確表示採取實做實算方式核算，
      並未採用a款之總價承包原則，業如前述；是以第1條第1
      項固雖有「…（工程內容及單價詳見承攬明細表）」之文
      句（見原審卷第20頁），僅屬一般性記載，並未改變實做
      實算之原則。至於契約附件材料訂購單，以及偉邦營造股
      份有限公司工程合約變更記錄表㈠、㈡、㈢所載工程數量，
      僅屬實做實算之參考資料，無論實際施作數量低於或高於
      5,134㎡，均不生追減或追加問題。是偉邦公司主張水泥粉
      光施作超過5,134㎡部分，應由漢邑公司向其申辦工程追加
      始可請款云云，尚無可取。
　㈢嗣兩造於原審合意由台南市土木技師公會鑑定漢邑公司所施
    作「W1-內牆1:3水泥砂漿」（即水泥粉光）之數量（見原審
    卷第355、363頁）。該公會做成第000-000號鑑定報告書：
    「九、鑑定結果：鑑定技師會同雙方至現場一一確認有施作
    部位，並經丈量結果，…經加總『內牆1:3水泥砂漿粉光』實作
    數量:11,077平方公尺，另根據被證一材料訂購單及承攬明
    細表『W1-內牆1:3水泥砂漿粉光』之單價為410元/㎡(含材料費
    287元/㎡，工資123元/㎡)，故本項施工費為4,541,570元(未
    稅)，加計(稅金5%)227,079元，總計施工費為新台幣4,768,
    649元整」（見外放鑑定報告第2頁）；堪認漢邑公司所施作
    「W1-內牆1:3水泥砂漿」（即水泥粉光工項）數量為11,077
    ㎡，遠逾「偉邦營造股份有限公司工程合約變更記錄表㈡」所
    記載參考數量5,134㎡（見原審卷第217、219頁），超額面積
    高達5,943㎡。又系爭工程工料單價為410元
　　/㎡，其中工錢每㎡單價為123元、材料每㎡單價為287元（
　　見不爭執事項㈡）。是上開5,943㎡數量工料款為255萬8462元
    (計算式:410×5,943×1.05=2,558,462）。是漢邑公司得請求
    偉邦公司支付此部分工料款255萬8462元。
　㈣再者，系爭契約第4條第2項b款約定：「本新建工程全部完工
    ，經甲方及業主驗收完成後給付10%保留款，票期15日及30
    日各50%」(見原審卷第21頁)，足見工程完工並經偉邦公司
    與業主帝寶公司驗收後，漢邑公司得請求給付保留款。茲帝
    寶工業新營廠J棟新建工程於106年12月8日獲發使用執照（
    見不爭執事項㈤），且帝寶公司已於107年8月9日驗收上開新
    建工程，亦有該公司108年12月17日帝總字第108120305號函
    附卷可稽（見原審卷第227頁）。系爭工程既已完工並通過
    驗收，且偉邦公司尚有保留款140萬0907元未付（見不爭執
    事項㈢），漢邑公司自得請領上開140萬0907元。
　㈤綜上，漢邑公司可請求偉邦公司給付工料款255萬8462元、保
    留款140萬0907元，合計為395萬9369元。
八、關於漢邑公司得否請求點工費用35萬9281元方面：
　　漢邑公司主張系爭工程完工後，偉邦公司另通知其修補他包
    商工程瑕疵及增加其他工項，合計點工費用35萬9281元云云
    （見本院卷第452-454頁）。偉邦公司辯稱應完成系爭契約
    第16條第1項追加要件始可請求點工費；且上述點工項目與
    系爭工程重複，漢邑公司不得重複請求云云（見本院卷第47
    5-477頁）。經查：
　㈠系爭契約第16條第1項約定：「工程變更：1.甲方及甲方客戶
    對於本工程有權隨時變更或追加、追減本工程內容或數量，
    乙方接到變更通知及相關變更圖說及文件後應即照辦，並應
    事先取得甲方之書面同意並完成合約變更程序，並於工程結
    算完成，完成相關事宜後，始得計價領款…」（見原審卷第2
    5頁）。依上開約定，漢邑公司於接到偉邦公司追加工程通
    知與相關圖說時，應取得偉邦公司書面同意，並完成合約變
    更程序，始符合追加工程之要件。
　㈡漢邑公司固然主張業主於107年8月9日驗收新建工程後，偉邦
    公司始要求其修補其他廠商瑕疵、追加一樓西側花台與二次
    施工（六樓夾層房間…）等項，共應支付點工費用35萬9281
    元云云（見本院卷第453-455頁）。惟漢邑公司僅提出點工
    費用單據與表格（見本院卷第283-307頁即原審卷75-95頁
　　、本院卷第277-279頁），並無偉邦公司指示追加之圖說等
    資料，也未取得偉邦公司書面同意，即與系爭契約第16條第
    1項追加工程要件不符。
　㈢前開點工費用單據固然分別由偉邦公司員工郭俊良（原名郭
    冠宏）、陳冠樺、鄭文泰3人簽認。嗣郭俊良於原審109年4
    月23日庭期結證稱：「（問：請求提示原證3號即本院卷第7
    5至95頁，這些文件是否為被告公司辦理點工追加的制式點
    工單？）不是」、「（問：請問被告公司在工地現場，當下
    包要求點工追加時，有無制式點工單跟制式流程？請簡述）
    當日都要簽公司制式的點工單傳真回公司，這樣才會計算。
    我看卷內這些文件上，有我們公司的人員簽名，但是我不清
    楚簽名的意思為何，是代表有出工，還是要回傳給公司讓老
    闆知悉有工人來。有時候，下包的老闆沒有到現場，當日出
    工的人為了證明他們有來施工，會請我們公司的人員協助確
    認並簽名」、「（問：在施工過程中，被告有無與原告口頭
    約定：施工過程中，點工的部分另外給付費用？）實際過程
    中有無點工，我不清楚，因為不是我簽的，如果有追加的部
    分，要依照公司流程辦理」、「（問：在尚未依據公司流程
    辦理前，是否會要求原告點工就當場施作？還是要流程辦理
    完畢才繼續施作？）依據我們公司的做法是同時進行」等語
    （見原審卷第339-340頁）。可知郭俊良等人在點工單所為
    簽認，僅具有工人到工之證明效力，此與追加工程之簽核，
    尚屬二事，是以上開點工單尚不足以證明漢邑公司已完成追
    加工程之程序。至於漢邑公司主張偉邦公司曾支付其他項目
    點工費25萬0206元一節（見本院卷第276頁），純係兩造間
    對於另件點工費用之處置，尚無從做為有利於漢邑公司之推
    論。
　㈣是以，漢邑公司所請求點工費35萬9281元，不符合系爭契約
    第16條第1項追加工程要件，此部分請求為無理由。
九、關於偉邦公司得否主張遲延完工違約金2598萬8160元方面：
　　偉邦公司主張系爭工程工期為106年8月30日，漢邑公司直至
    107年8月9日始完工，逾期343天，依系爭契約第6條第1項約
    定，每日以工料總價千分之五計算，懲罰性違約金為2598萬
    8160元云云（見本院卷第481-483頁）。為漢邑公司所否認
　　，並稱違約金應酌減等語（見本院卷第456-458頁）。經查
    ：
　㈠按「當事人主張有利於己之事實者，就其事實有舉證之責任
    」，民事訴訟法第277條前段定有明文。次按主張法律關係
    存在之當事人，須就該法律關係發生所須具備之特別要件，
    負舉證之責任（最高法院48年台上字第887號判例意旨參照
    ）。
　㈡依系爭契約第2條第1項約定，系爭工程工期為106年8月30日
    （見不爭執事項㈤）。是以漢邑公司原則上應於106年8月30
    日前完工。偉邦公司固然主張系爭工程於107年8月9日始通
    過驗收，逾期343天云云。然而：
　　⑴業主帝寶公司於107年8月9日驗收帝寶工業新營廠J棟新建
      工程，已如前述（見第七段第㈣小段），是以107年8月9日
      為廠房新建工程全部完工並通過驗收之日期，參以新建工
      程總價為4億4880萬元（見原審卷第233頁偉邦公司請款單
      ），可知偉邦公司所承攬新建工程項目繁雜，系爭工程僅
      為其中一小部分，則偉邦公司逕以新建工程整體驗收日（
      107年8月9日）做為漢邑公司系爭工程完工日，實與工程
      實務不符，已難採信。
　　⑵何況，系爭工程僅為前開廠房新建工程之一部，如有遲延
      ，勢必影響整體工程進度，偉邦公司殆無坐視漢邑公司遲
      延造成嚴重後果之理；但是偉邦公司迄未提出任何106年8
      月30日以後催告施工或修補瑕疵之資料，自難認漢邑公司
      有何遲延。
　　⑶至漢邑公司起訴狀陳稱於107年初完工一節（見原審卷第15
      頁）。漢邑公司業已補充說明此一完工時點係包含點工在
      內，且點工項目是使用執照核發後始由偉邦公司委託施作
      （見本院卷499頁）。本院參酌新建廠房於106年12月8日
      獲發使用執照（見不爭執事項㈤），且點工項目屬於追加
      工程（但是尚未完成追加程序）；是以偉邦公司執起訴狀
      推論漢邑公司遲延完工123日（見本院卷第483頁），核屬
      斷章取義，故無可取。
　㈢綜上，偉邦公司主張漢邑公司遲延完工，應支付懲罰性違約
    金並為抵銷一節，並非可採。
十、關於偉邦公司得否以100萬元借款債權扣回、抵銷方面：
　　偉邦公司主張對漢邑公司有100萬元借款債權，得就契約款
    項扣回，否則亦可抵銷等語（見本院卷第500頁）。經查：
　㈠偉邦公司主張漢邑公司於106年7月20日向其借得100萬元，此
    有借款單在卷（見原審卷第453頁），且為漢邑公司所不爭
    （見本院卷第63頁）；堪認偉邦公司對漢邑公司有100萬元
    借款債權。
　㈡上開借款單載明「本公司承攬貴公司各工地之泥作工程，今
    向貴公司借支新台幣壹佰萬元整，本公司同意自各工地之工
    程計價款及保留款中將此借款扣回」(見原審卷第453頁），
    是偉邦公司就漢邑公司前開395萬9369元債權扣回100萬元，
    合於兩造約定，故漢邑公司債權僅餘295萬9369元。
十一、關於漢邑公司請款所應提供資料方面：
　　偉邦公司主張漢邑公司請款時，應提出發票、相片、最近一
    期營業稅申報書及營業稅繳款書、保固切結書與保固保證票
    等件（見本院卷第471、500-501頁）。經查：
　㈠按「⒉各期工程款付款辦法：a.每月30日攜帶全額發票至工地
    估驗計價，給付完成並經甲方初驗合格工程款之90%，票期1
    5日及30日各50%」、「⒊保固責任：本工程完工經甲方驗收
    合格，乙方請領保留款時，須簽具乙份本合約第18條所定之
    【保固切結書】予甲方，並簽發一到期日空白授權甲方填寫
    且經保證人背書（乙方及保證人以本條款作為授權之證明）
    ，金額為本工程工料合計結算價之3%之公司本票交予甲方作
    為保固保證（以下簡稱【保固保證票】）後，方可向甲方請
    領保留款」、「⒋乙方每次向甲方工地申請計價時，應提供
    當期施工範圍之相關相片及最近一期之【營業稅申報書】及
    【營業稅繳款書】予甲方後方得請款。施工相片如由甲方代
    為處理，所需費用由乙方當期工程款中扣除」、「⒌乙方應
    於申請甲方計價時交付請款金額之全額發票或工資表予甲方
    ，否則甲方得拒絕付款。工程款應以工資發票，材料款應以
    貨品發票報領，且不得互抵。工程之單價如為工料款者，應
    依單價分析比例，分別以工資發票及貨品發票領款，且不得
    互抵。乙方領款時應憑本合約專用章具領。乙方並應負責其
    員工薪資所得稅之扣繳。若乙方交付工資表時，須開立請款
    金額全額之工資表及工資切結書予甲方，依所得稅法第88條
    扣繳規定，甲方須預扣乙方百分之六稅金後，給付淨額予乙
    方，否則甲方得拒絕付款，乙方領款時應出具承攬人之私章
    具領」，系爭契約第4條第2項a款、第3、4、5項亦定有明文
    （見原審卷第21頁）。是以在一般情形下，漢邑公司請領工
    料款，應提出發票、相片、最近一期之營業稅申報書及營業
    稅繳款書；請領保留款，應提出保固切結書與保固保證票。
　㈡經核：
　　⑴發票方面：
　　　依系爭契約第4條第2項b款、第5項，漢邑公司應提出工資
       與材料款發票請領工料款；是以偉邦公司要求漢邑公司
      提出工資與材料款發票而為同時履行抗辯（見本院卷第47
      1
　　　、501頁）；合於上開約定。至於漢邑公司主張其先前已
      開立發票，嗣偉邦公司以銷貨折讓單結案云云（見本院卷
      第500頁）；依其所陳，先前所出具發票既經折讓結案，
      即無從再使用於本件請款程序，是漢邑公司前開說詞，尚
      無可採。
　　⑵相片、最近一期之營業稅申報書及營業稅繳款書方面：
　　　經查，帝寶工業新營廠J棟新建工程於106年12月8日獲發
      使用執照，且帝寶公司已於107年8月9日驗收上開新建工
      程，既如前述；系爭工程既經確認完工，解釋上，漢邑公
      司無須再以相片佐證施工進度，先予說明。再其次，於工
      期進行中或者甫完工時，最近一期之營業稅申報書及營業
      稅繳款書足以彰顯漢邑公司申報工料款情形，有助於偉邦
      公司整理並管控財務資料。惟前開廠房新建工程早在106
      年完工、於107年驗收，衡諸常情，偉邦公司早已完成相
      關財稅資料之統計，又漢邑公司最近一期之營業稅申報書
      及營業稅繳款書亦與以往付款時間相隔過久，無從顯示系
      爭契約相關資訊，對於偉邦公司並無任何參考價值。是偉
      邦公司主張漢邑公司應提出「最近一期之營業稅申報書及
      營業稅繳款書」以請款（見本院卷第471、500-501頁），
      尚無可採。
　　⑶保固切結書與保固保證票方面：
　　　依系爭契約第4條第3款，漢邑公司請領保留款時，本應提
      出合於第18條之保固切結書與保固保證票。惟第18條載明
      保固期間自新建工程全部完工經甲方及業主正式驗收合格
      起1年（見原審卷第26頁）。茲帝寶工業新營廠J棟新建工
      程已於107年8月9日由帝寶公司驗收，已如前述，可知保
      固期應自107年8月9日起算，計至今日，早已屆滿1年期間
      ，致漢邑公司無須負擔保固責任。是偉邦公司主張請領保
      留款應出具保固切結書與保固保證票一節（見本院卷第47
      2頁），洵非可取。
　㈢是以漢邑公司請求偉邦公司給付295萬9369元時，應提出同額
    發票（工資與材料款共295萬9369元）。
十二、綜上所述，漢邑公司依系爭契約第4條第2項、民法第505
　　條第1項之規定，訴請「偉邦公司應於漢邑公司提出面額295
    萬9369元之工資與材料款發票之同時，給付漢邑公司295萬9
    369元」，為有理由，應予准許；逾此所為請求，為無理由
　　，應予駁回。從而：
　㈠就上開應准許部分，原審判命偉邦公司如數給付，核無違誤
    ；又偉邦公司所為同時履行抗辯，亦屬有據，故本院應就此
    部分為對待給付判決，爰判決如主文第二項所示。偉邦公司
    上訴意旨就此部分指摘原判決不當，求予廢棄改判，為無理
    由，應駁回其此部分上訴；漢邑公司請求增加給付，亦為無
    理由，應駁回其上訴，爰分別判決如主文第四項。
　㈡原審就超過上開應准許部分，為偉邦公司敗訴之判決，並為
    假執行之宣告，自有未洽；偉邦公司上訴意旨就此部分指摘
    原判決不當，求予廢棄改判，為有理由，應由本院廢棄改判
    如主文第三項所示。　
十三、本件事證已臻明確，漢邑公司聲請訊問陳冠樺、鄭文泰，
　　並請求向帝寶公司函查廠房狀況等情，均無必要。兩造其餘
    攻擊、防禦方法及證據，經斟酌後，認均不足以影響本判決
    結果，自無逐一詳予論述之必要，併予敘明。
十四、據上論結，本件偉邦公司上訴為一部有理由，一部無理
    由，漢邑公司上訴為無理由，依民事訴訟法第450條、第449
    條第1項、第79條前段，判決如主文。
中　　華　　民　　國　　111 　年　　6 　　月　　 7　　日
                    工程法庭
                        審判長法  官  吳燁山
                              法  官  謝永昌
                              法  官  趙雪瑛
正本係照原本作成。
漢邑工程有限公司不得上訴。
偉邦營造股份有限公司如不服本判決，應於收受送達後20日內向
本院提出上訴書狀，其未表明上訴理由者，應於提出上訴後20日
內向本院補提理由書狀（均須按他造當事人之人數附繕本）上訴
時應提出委任律師或具有律師資格之人之委任狀；委任有律師資
格者，另應附具律師資格證書及釋明委任人與受任人有民事訴訟
法第466條之1第1項但書或第2項所定關係之釋明文書影本。如委
任律師提起上訴者，應一併繳納上訴審裁判費。
中　　華　　民　　國　　111 　年　　6 　　月　　7 　　日
　　　　　　　　　　　　　    書記官  莊雅萍